臺灣臺北地方法院刑事判決
111年度審易字第1043號
公  訴  人  臺灣臺北地方檢察署檢察官
被      告  王之詰


上列被告因妨害自由案件，經檢察官提起公訴（111年度偵字第9
954號），本院判決如下：
    主  文
王之詰犯侵入住宅罪，處拘役伍拾日，如易科罰金，以新臺幣壹
仟元折算壹日。
    犯罪事實
一、王之詰非位於臺北市○○區○○○路0段000巷00號「中山園中園
    」社區住戶，該處為私人住宅，未經住戶，或管理人員許可
    或同意，不得擅自侵入，竟基於侵入住宅之犯意，於民國11
    1年2月27日20時53分許，駕駛車號000-0000號自用小客車，
    在臺北市○○區○○○路○○○路○○○○○○○○○○○號000-0000號自用小
    客車後方，並於同日21時許，尾隨其進入位於臺北市○○區○○
    ○路0段000巷00號「中山園中園」社區之地下停車場內，先
    將上開車號自小客車任意停放在大樓停車場內，立即跟范祐
    豪進入上址大樓電梯間與范祐豪搭乘同一電梯至7樓住戶前
    徘徊，無故侵入住宅。嗣范祐豪見其形跡可疑，通知社區保
    全員梁柏棟查看，並因其形跡可疑由保全人員報警，為警查
    悉上情。
二、案經翁順隆訴請臺北市政府警察局中山分局報請臺灣臺北地
    方檢察署檢察官偵查起訴。
    理  由
一、程序部分：
（一）法院認為應科拘役、罰金或應諭知免刑或無罪之案件，被
      告經合法傳喚無正當理由不到庭者，得不待其陳述逕行判
      決，刑事訴訟法第306條定有明文。被告王之詰（下稱被
      告）經合法傳喚，無正當理由未於審判期日到庭，有本院
      送達證書、個人戶籍資料查詢結果單、臺灣高等法院在監
      在押全國紀錄表、 刑事報到單及審判筆錄在卷可按（本
      院卷第11、39、41、43、45至47、49頁），而本院認被告
      本案所為，係犯刑法第306條之侵入住宅罪，係應科拘役
      之案件，依上開規定，爰不待其陳述，逕行判決。　　
（二）證據能力：
      本判決以下所引用被告以外之人於審判外之言詞或書面陳
      述，業經本院於審理期日踐行調查證據程序，被告雖未到
      庭陳述意見，惟檢察官已當庭表示無意見，且迄至言詞辯
      論終結前未聲明異議，本院審酌該言詞或書面陳述之製作
      及取得，並無證據顯示有何違背程序規定而欠缺適當性之
      情事，認以之為證據應屬適當，且對於被告涉案之事實具
      有相當之關聯性，依刑事訴訟法第159條之5規定，認具有
      證據能力。
二、認定犯罪事實所憑之證據及理由：
（一）被告經合法傳喚無正當理由而未到庭，惟觀被告於偵查中
      所陳，顯否認犯行，辯稱：我沒有重大傷病或精神疾病，
      當天因為工作勞累，以為該處是個巷子，才跟著開車過去
      ，後來就迷迷糊糊跟人家上樓，並沒有跟蹤住戶，也不清
      楚自己為何會說要找人談事情云云。
（二）經查：
　 1、上開事實，業據證人即遭被告駕車尾隨該大樓住戶友人范
      祐豪陳稱：當天我開車進入該大樓地下室停車場，我在停
      車時，就看被告在我車輛後方等候我停好車，我將車停妥
      在停車格內時，被告就將他的車子停妥在我的車子旁邊，
      接著一路跟著我到電梯裡，我先按7樓，發現被告沒有按
      樓層，因為7樓只有我的友人一家居住，當下驚覺被告是
      跟著我，我趕緊按1樓離開電梯，發現被告就搭電梯上7樓
      ，我等約3分鐘，先跟其他住戶搭電梯上樓查看，發現被
      告人在7樓我朋友家門口徘徊，我就詢問被告要找何人、
      有何事，被告指著朋友家門口說「要找人談事情」，我再
      問他要找誰、姓名等，被告還是說找人談事情，不知道名
      字，我跟被告表示是否找錯地方，被告支吾其詞，我就先
      打電話給管理員，並將被告帶至1樓管理室，停車場只有
      提供住戶停車，並未提供外人停車，管理員表示因被告車
      輛跟著我的車輛很近，所以以為是跟我一起的，因此沒有
      攔阻，我帶被告至管理室外後，我先跟管理員聊天，並走
      至停車場門崗處，見被告仍跟著我，我就跟管理員表示不
      認識被告，且被告車輛停在地下停車場，提醒管理員注意
      ，管理員詢問被告是住幾樓的，被告竟跟管理員說是跟我
      一起的，我立即說明不認識被告，管理員因此請被告到大
      門外，並由管理員報警等語；證人即時任社區保全員梁柏
      棟並陳：我在中山園中園社區擔任社區保全人員，負責維
      護社區門戶、車輛進出安全事項及收發信件，於111年2月
      27日21時41分許，我在車道管理室，有看到住戶駕車下停
      車場，後面跟著1輛非社區的車子，但因2車跟的很近，我
      以為是認識的，社區住戶帶進社區的朋友所以沒有攔阻檢
      查，之後28號7樓住戶來車道問一些事情，他旁邊站一位
      男子，當下以為2人是認識的，但之後我接到門口柯姓管
      理員告知28號7樓住戶遭人跟蹤，我才驚覺住戶跟我講話
      是在求救，立即至停車場，及跟7樓住戶查詢，就見被告
      去地下室開車，我攔下被告車輛，詢問是否為住戶，及為
      何將車輛停在停車場，被告稱他跑錯了，但也沒有講清楚
      ，故請被告留下等警察到場等語；證人即該大樓管理委員
      會主委陳忠敏亦稱：我擔任「中山園中園」社區住戶管理
      委員會主委，並擔任大樓管理員，負責維護社區門戶出入
      管制及人來訪人員管控，各層樓安全巡視及住處車輛出入
      車道管控放行等安全防護工作，我確認被告及其所駕駛車
      號000-0000號自小客車，並非該社區住戶，各樓各住戶人
      員亦不認識被告，當日並無口頭交付訪客探訪之紀錄，經
      住戶友人范祐豪表示遭被告跟蹤進入社區大樓後，我調閱
      大樓監視器影像，確認被告駕駛上開車號自小客車進入本
      社區停車場，將車輛停在編號B3車位，並搭乘電梯和住戶
      人員侵入大樓內，大樓電梯並未無控管設置等語；證人即
      大樓7樓住戶翁順隆指稱：本件事發7樓住處僅有2戶住家
      ，均為我所有，並供家人居住，因有接獲社區管理員電話
      告知本案，因此請管理員報警等語（偵查卷第13至25-1頁
      ）。
　 2、復有該社區停車場、電梯內外、管理室等監視器翻拍照片
　　　照片18張在卷可按（偵查卷第27至43頁）。是從翻拍照片
      所呈被告舉止動作、神情等，並無疲累或意識不清之情狀
      甚明。
　 3、並觀被告於警詢中陳稱：我當天上午9時許駕車從土城區
      廣福路出發，中間僅有加油，並開到板橋區縣府路附近，
      之後返回土城廣福路停車場，之後聯絡友人要找友人，約
      15時許駕車行駛至北宜公路要前往花蓮，但因車輛過多，
      於15時30分許折返，後來開錯路，走到新莊高架路段進入
      臺北市區就迷路，當時誤認那邊巷弄可以轉出來，所以誤
      開入社區車道下去停車場，車道狹小，所以要找人詢問如
      何開出，因此先將車輛停好再上去詢問，且因住戶有按1
      樓、7樓，在1樓時電梯很快關門，來不及出去，所以就上
      7樓，會在該處徘徊是想問7樓住戶是否還有其他下樓的方
      法，並要問1樓有沒有管理員，至於管理員詢問我是否為
      住戶，我說是跟范祐豪一起，是說我跟范祐豪一起進入停
      車場云云（偵查卷第8至11頁），是被告於警詢中前開所
      陳，顯因對臺北市區道路不熟、迷路所致，並對於警方提
      出詢問或質疑，均一一解釋、說明其駕駛經過與原因，則
      與被告於偵查中所陳當時工作勞累，以致迷迷糊糊，不清
      楚自己行為狀態之情迥異，是被告此部分所陳，先後不一
      ，難以採信。
　 4、此外，並有臺北市政府警察局中山分局中山二派出所出具
      之陳報單、受理各類案件紀錄表及受（處）理案件證明單
      、110報案紀錄單在卷可憑（見第9954號偵查卷第51、53
      、55、57至58頁）。
　 5、按刑法第306條規定之侵入住居罪，重在保護個人之住屋
      權即個人居住之場所有不受其他人侵入留滯其內干擾與破
      壞之權利，故該條第1項之罪係以未經同意無故進入他人
      住宅、建築物或附連圍繞之土地或船艦為構成要件。而所
      謂「無故侵入」，係指行為人無權或無正當理由，或未得
      住屋權人之同意，而違反住屋權人之意思，以積極作為或
      消極不作為之方式進入他人之住宅或建築物，至其係公然
      或秘密、和平抑或強行為之，均非所問。又有無正當理由
      而侵入，其理由正當與否，應以客觀標準觀察，凡法律、
      道義、習慣等所應許可而無背於公序良俗者，始可認為正
      當理由。雖然一般營業場所在營業時間內均允許顧客出入
      其內，然亦有一定之限度，茍非利用其營業之設備或因業
      務接洽等原因而無故闖入，仍應論以侵入住宅罪。又本條
      所保護之法益，乃憲法所保障的個人居住安寧自由，債務
      人雖負有債務，但並非即有忍受債權人自由出入其住宅之
      義務，法律既另有規定行使債權之正當方法，除有符合民
      法第151條所規定自助行為之情形外，不得私擅侵入他人
      住宅（參司法院80廳刑一字第689號函及最高法院46年台
      非字第44號判決意旨）。被告於警詢中先稱其因迷路才駕
      車進入社區停車場，並隨住戶搭乘電梯，7樓為住戶所按
      ，未在1樓出電梯是因電梯門關得太快，並要詢問7樓住戶
      如何下樓云云，至檢察官偵查中改稱：當天工作太疲累，
      迷迷糊糊中跟著他人上樓云云，然被告所陳先後不一，已
      有可疑，且被告並非該社區住戶，如因誤入，當立即至管
      理室詢問管理人員如何順利離開，而非逕至搭乘電梯至7
      樓住戶樓梯間徘徊，直到7樓住戶友人范祐豪至7樓處詢問
      被告欲找何人、何事，被告始跟范祐豪至1樓管理室外，
      且其到達管理室亦未詢問管理人員其迷路之情，甚至表示
      跟住戶范祐豪是一起的云云，是被告並未得上址中山區園
      中園社區住戶、管理人員同意或許可，亦無正當理由即擅
      自侵入該中山園中園社區停車場、搭乘電梯至7樓住戶樓
      梯間，已侵害社區使用住宅之安寧，或空間隱私私密性之
      法益維護。從而，被告所為難認有正當理由，被告既未經
      上址述區住宅之支配或管理權人明示或默示許可，而擅自
      侵入，自應以侵入住宅罪相繩。　　　
（三）綜上所述，本案事證明確，被告犯行，洵堪認定。
三、論罪科刑：
（一）核被告所為，係犯刑法第306條第1項侵入住宅罪。
（二）爰以行為人之責任為基礎，被告擅自侵入他人住宅，其所
      為對於告訴人及被害人居住安寧產生危害，應予非難，且
      被告犯後所陳，迄未與告訴人、被害人達成和解，賠償損
      害等後態度；復參酌被告所為本案犯行之犯罪動機、目的
      手段，及被告於警詢中所陳智識程度、家庭經濟等一切情
      狀，量處如主文所示之刑，並諭知易科罰金之折算標準。
據上論斷，應依刑事訴訟法第299條第1項前段、第306條，判決
如主文。　　
本案經檢察官鄧定強提起公訴，檢察官楊舒雯到庭執行職務。　
中　　華　　民　　國　　111 　年　　8 　　月　　22　　日
                  刑事第二十一庭法  官  程克琳
上正本證明與原本無異。 
如不服本判決應於收受送達後20日內向本院提出上訴書狀，並應
敘述具體理由；其未敘述上訴理由者，應於上訴期間屆滿後20日
內向本院補提理由書（均須按他造當事人之人數附繕本）「切勿
逕送上級法院」。告訴人或被害人如對於本判決不服者，應具備
理由請求檢察官上訴，其上訴期間之計算係以檢察官收受判決正
本之日期為準。 因疫情而遲誤不變期間，得向法院聲請回復原
狀。
                                書記官  林志忠
中　　華　　民　　國　　111 　年　　8 　　月　　22　　日
附錄本判決論罪科刑法條：
刑法第306條：
無故侵入他人住宅、建築物或附連圍繞之土地或船艦者，處1年
以下有期徒刑、拘役或9千元以下罰金。
無故隱匿其內，或受退去之要求而仍留滯者，亦同。